臺灣澎湖地方法院刑事判決　　　　　　　　96年度訴字第12號
　　公　訴　人　台灣澎湖地方法院檢察署檢察官
　　被　　　告　甲○○
　　選任辯護人　許再定律師
上列被告因違反毒品危害防制條例案件，經檢察官提起公訴（96
年度偵字第217、233號）及移送併辦（96年度偵字第367號），
本院判決如下：
    主  文
甲○○意圖供製造毒品之用，而栽種大麻，累犯，處有期徒刑陸
年。扣案之大麻植株參佰參拾肆株及乾燥剪碎之大麻壹袋（不含
外包裝袋）均沒收銷燬之；扣案之包覆乾燥剪碎大麻用之外包裝
袋壹只、盛裝第1代種子（已用磬）之空袋拾壹個、備用之大麻
種子貳拾貳包（含大麻種子及外包裝袋）、栽種用餘之第2代種
子壹包（含大麻種子及外包裝袋，毛重拾肆點柒壹公克）、栽種
用餘之第2代種子參拾伍包（含大麻種子及外包裝袋，毛重柒拾
壹公克）、培養盤貳盤（含培養盤及第2代種子壹佰顆）、鏟子
壹支、剪刀壹支、小型夾鏈袋參佰參拾陸個、電腦主機壹部均沒
收。
    事  實
一、甲○○曾於民國90年間，因竊盜、妨害風化、偽造文書等罪
    ，經法院判處應執行刑有期徒刑1年2月確定，於90年8月3日
    執行完畢，猶不知悔改，意圖供製造毒品之用，於民國95年
    7月底，在澎湖縣馬公市東衛里45-1號住處，以新臺幣（下
    同）4000多元代價，向英國網站 (www.seedboutique.com/s
    index.p hp)購得而持有11包大麻種子（每包10顆，總計110
    顆，下稱第1代種子），並持續利用電腦設備上網蒐集栽種
    大麻之相關知識，旋於95年10月底，在上開住處，輔以培養
    盤、鏟子、園藝用剪刀等器具，以第1代種子栽種培植大麻
    樹苗；另於95年12月下旬，以9000多元代價，向荷蘭網站（
    www.g ww.growshopalien.com/onl/onlineshop/contents/e
    n-uk /d40.html)購得而持有22包大麻種子（每包10顆，總
    計220顆）備用，上開第1代種子悉數用以種植之結果，共培
    植出107株大麻樹苗，甲○○再自其中之7母株1公株之大麻
    樹苗採集成熟種子（下稱第2代種子）以供繁衍，並於96年3
    月中旬，摘取前開8株（7母1公）大麻樹苗之花、葉，先放
    置於房內陰乾，再以上開園藝用剪刀剪碎後直接放入煙斗供
    己施用（施用毒品部分，另經本院裁定送觀察勒戒），且持
    續以第2代種子栽種培植出158株大麻樹苗，其中119株於96
    年4月7日移植至廢棄之湖西鄉大城北星文營區以提高其存活
    率，又於96年4月19日，持第2代種子至馬公市烏崁里301號
    旁廢棄營區內栽種，另培植出69株大麻樹苗，嗣經國防部軍
    職人員於巡邏星文營區時發現大麻植株，通知警方佈線埋伏
    後，於96年4月20日上午11時30分許，甲○○至該營區照料
    大麻植株時，當場查獲，並扣得大麻植株119棵、栽種用餘
    之第2代種子1包（含袋重14.71公克）及栽種大麻所用之鏟
    子1支，復經警於甲○○上開住處扣得盛裝第1代種子（已用
    磬）之空袋11個、備用之大麻種子22包（每包10顆，總計22
    0顆）、乾燥剪碎之大麻（含大麻植株之花、葉等）1袋、栽
    種用餘之第2代種子35包（含袋重71公克）、培養盤2盤（內
    有第2代種子100顆）、大麻植株146棵、栽種大麻所用之電
    腦主機1部、園藝用剪刀1支、分裝第2代種子所用之小型夾
    鏈袋336個，另於96年6月4日下午3時30分許，在上開馬公市
    烏崁里301號旁廢棄營區，經警查獲扣得大麻植株69株（總
    計扣得大麻植株334株）。
二、案經憲兵司令部丙○○○○及澎湖縣警察局移送台灣澎湖地
    方法院檢察署檢察官偵查起訴及移送併辦。
    理  由
一、訊據被告甲○○對於上揭持有大麻種子及栽種大麻植株等事
    實，坦承不諱，惟否認有何意圖供製造毒品之用而栽種大麻
    之犯行，辯稱：伊長年受糖尿病、高血壓及併發偏頭痛等惡
    疾所苦，為控制治療並舒緩病情而栽種大麻，伊係「意圖供
    自己吸食之用」而種植大麻，並無「意圖供製造毒品之用」
    而栽種大麻云云。惟查：
（一）被告上開對於持有大麻種子及栽種大麻植株之自白，核與
      憲兵司令部刑事鑑識中心及法務部調查局之鑑定結果相符
      （扣案之植株334株及剪碎之植株之花、葉1袋係屬大麻，
      見卷附憲兵司令部刑事鑑識中心鑑定書及法務部調查局鑑
      定書各1紙），並有刑案現場平面圖、照片、郵購網頁及
      大麻相關網頁列印資料等可稽，且有扣案之植株334棵、
      種子1包（具發芽能力，見上開法務部調查局鑑定書，含
      袋重14.71公克）、空袋11個、種子22包（每包10顆，總
      計220顆）、乾燥剪碎之植株之花、葉1袋、種子35包（具
      發芽能力，見上開法務部調查局鑑定書，含袋重71公克）
      、培養盤2盤（內有種子100顆）、鏟子1支、剪刀1支、小
      型夾鏈袋336個及電腦主機1部可證，堪認屬實。
（二）按大麻係毒品危害防制條例第2條第2項第2款所規定之第
      二級毒品。又按毒品危害防制條例第4條製造第1級至第4
      級毒品罪之「製造」，係指就原料、原素予以加工，使成
      具有特定功效之成品者而言。大麻屬第二級毒品，大麻之
      栽種與製造不同，「製造」大麻係將栽種成長後之大麻葉
      予以加工，使成易於吸用之製品而言。如僅將栽種之大麻
      葉予以摘取、曬乾、剪碎或捏碎，使易於保存，而未以紙
      張或其他容器予以包裝作成製品，尚非屬「製造」大麻（
      參照最高法院93年度台上字第6855號判決意旨）。本件被
      告甲○○於警詢中供稱：因使用煙斗吸食大麻煙之味道偏
      苦，伊欲改用捲煙器將大麻煙草捲成香菸狀後吸食大麻煙
      ，伊於96年4月18日以雅虎lienping520帳號向雅虎one_do
      llar99999帳號賣家下標購買自動捲煙器 (內附捲煙紙、
      活性碳濾嘴)，並於同月20日前以郵局金融卡匯款轉帳完
      畢，惟尚未收到該捲煙器等語，足見被告擬以購入捲煙器
      將大麻煙草捲成香菸之方式加工製造大麻，其係意圖供製
      造毒品之用而栽種大麻，至為明確。
本件事證明確，被告犯行堪以認定，被告所辯，尚非可採，應予
依法論科。
二、本件被告僅係將部分栽種之大麻樹苗之花、葉等物予以採收
    、陰乾後再予以剪碎，並未以紙張或其他容器分裝成製品，
    即無將栽種成長後之大麻葉予以加工，使成易於吸用之製品
    之可言，揆諸上開說明及最高法院判決意旨，尚無構成「製
    造」第二級毒品罪之餘地。是核被告所為，係犯毒品危害防
    制條例第12條第2項之意圖供製造毒品之用，而栽種大麻罪
    。公訴人認被告係犯毒品危害防制條例第4條第2項製造第二
    級毒品罪，尚有未洽，起訴法條應予變更。被告持有大麻種
    子之行為，為栽種大麻之低度行為，應為栽種之高度行為所
    吸收，不另論罪。又被告自95年10月起至96年4月20日為警
    查獲止，在其自宅或鄰近之廢棄營區、於密集時間內以如犯
    罪事實欄所示方式栽種大麻，衡諸栽種行為之本質並非短期
    可就，而需於一段時間內持續為之等情，應認被告栽種大麻
    之行為為接續犯，而為實質上一罪。被告曾於民國90年間，
    因竊盜、妨害風化、偽造文書等罪，經法院判處應執行刑有
    期徒刑1年2月確定，於90年8月3日執行完畢，其於5年內再
    故意犯本件有期徒刑以上之罪，為累犯，應加重其刑。爰審
    酌被告栽種之大麻植株達334株，數量甚多，危害非輕，惟
    犯後尚有悔意，態度良好等一切情狀，量處被告有期徒刑6
    年。末以被告犯罪時間雖在96年4月24日以前，惟其所犯上
    揭罪名經宣告有期徒刑6年，不符合中華民國96年罪犯減刑
    條例之減刑規定，爰不予減刑，併此敘明。
三、關於沒收部分：
（一）扣案大麻植株334株及乾燥剪碎之大麻1袋（不含外包裝袋
      ，理由如下述），為第二級毒品，應依毒品危害防制條例
      第18條第1項前段之規定沒收銷燬之。
（二）依毒品危害防制條例第18條第1項之規定，得諭知沒收並
      銷燬之者，以查獲之第一、二級毒品及專供製造或施用毒
      品之器具為限，並不及於毒品之外包裝。本件經查獲扣案
      之包覆上開乾燥剪碎大麻（含大麻樹葉、花等）用之外包
      裝袋1只及盛裝第1代種子（已用磬）之空袋11個、備用之
      大麻種子22包之外包裝袋22只、栽種用餘之第2代種子1包
     （含袋重14.71公克）之外包裝袋1只、栽種用餘之第2代種
      子35包（含袋重71公克）之外包裝袋35只，係可與包裝內
      之大麻植株或種子分離，前開外包裝袋之主要作用在於包
      裹毒品，防其裸露、逸出及潮濕，便於被告保存或攜帶，
      以利栽種大麻，與內裝之大麻植株或種子即無難以析離而
      無法個別宣告沒收之情事，故應認係被告所有供栽種大麻
      所用之物，應依毒品危害防制條例第19條第1項前段之規
      定，宣告沒收；扣案之培養盤2個（不含內有之第2代種子
      100顆）、電腦主機1部、鏟子1支、剪刀1支、分裝第2代
      種子所用之小型夾鏈袋336個，亦屬被告所有供栽種大麻
      所用之物，同依毒品危害防制條例第19條第1項前段之規
      定，宣告沒收（因前揭物品均已扣案，並無不能沒收之問
      題，故不為追徵其價額之諭知）。
（三）扣案之備用大麻種子22包（不含外包裝袋）、栽種用餘之
      第2代種子（含袋重14.71公克）1包（不含外包裝袋）、
      栽種用餘之第2代種子（含袋重71公克）35包（不含外包
      裝袋）及培養盤內之第2代種子100顆（不含培養盤），係
      屬違禁物（大麻種子非屬第一、二級毒品，無適用毒品危
      害防制條例第18條第1項之餘地），應依刑法第38條第1項
      第1款，宣告沒收。
（四）扣案之火麻仁大麻種子1袋（毛重271公克）係供被告煮茶
      飲用；煙斗1支、鑷子1支，均係被告另案吸食大麻所用；
      超磷鉀1包係供被告栽種迷迭香之用；中型分裝夾鏈袋37
      個係供被告分裝一般花草種子之用；硬碟機2部係由其他
      電腦拆卸下來的，裡面只有系統安裝程式，沒有任何資料
      ，均與本案無關，此據被告供陳在案，又扣案之手機1支
      、提款卡1張、信用卡2張亦非被告供栽種大麻或持有大麻
      種子所用或預備之物（被告對提款卡、信用卡僅具使用權
      ，亦非其所有人），且均非違禁物，自均不予宣告沒收，
      附此敘明。
據上論斷，應依刑事訴訟法第299條第1項前段、第300條，毒品
危害防制條例第12條第2項、第18條第1項前段、第19條第1項，
刑法第11條前段、第47條第1項、第38條第1項第1款，判決如主
文。
本案經檢察官乙○○到庭執行職務。
中　　華　　民　　國　　96　　年　　11　　月　　7　　日
                  刑事庭　審判長法　官　管安露
                                法　官　李宛玲
                                法　官　陳順輝
以上正本係照原本作成。
如不服本判決，應於判決送達之翌日起10日內，向本院提出上訴
狀（須附繕本）。
中　　華　　民　　國　　96　　年　　11　　月　　7　　日
                                書記官　王耀煌
附錄本判決論罪科刑法條全文
毒品危害防制條例第12條第2項：
意圖供製造毒品之用，而栽種大麻者，處 5 年以上有期徒刑，得
併科新臺幣 5 百萬元以下罰金。
